【裁判字號】    98,易,1908
【裁判日期】    981027
【裁判案由】    傷害等
【裁判全文】
臺灣板橋地方法院刑事判決              98年度易字第1908號
公  訴  人  臺灣板橋地方法院檢察署檢察官
被      告  甲○○
                    （另案於臺灣臺北看守所羈押中）
上列被告因妨害公務等案件，經檢察官提起公訴（98年度偵字第
977 號），本院判決如下：
    主  文
甲○○犯妨害公務執行罪，處有期徒刑玖月。
    事  實
一、甲○○於民國97年12月21日上午，因未告知其父徐世和而擅
    自駕駛徐世和所有車牌號碼6650－DS號自用小客車搭載少年
    許○○（真實姓名年籍詳卷）、邱顯斌、羅之宇及王聖凱等
    人外出遊玩，徐世和得知後前往勸阻無效報警協尋，適臺北
    縣政府警察局中和分局南勢派出所員警丙○○及乙○○分別
    騎乘警用重型機車執行巡邏勤務，2 人接獲值班台通報後隨
    即前往攔查，於同日晚間8 時40分許，在臺北縣中和市○○
    街5 巷口附近尋獲上開車輛，丙○○即騎乘警用機車擋在上
    開車輛車頭前方，乙○○則駕駛警用機車在上開車輛副駕駛
    座旁待命，丙○○下車走至車輛駕駛座旁示意甲○○停車受
    檢，詎甲○○不服攔檢，明知身著警察制服之丙○○、乙○○係正在依法執行警察職務之公務員，竟基於妨害公務之接
    續犯意，趁丙○○不及注意之際駕車左轉往臺北縣中和市○○街方向行駛，使上開車輛車輪輾過丙○○右腳腳板，致丙○○受有右腳鈍傷之傷害。乙○○見狀立即騎乘警用機車追
    趕至臺北縣中和市○○街示意甲○○停車，甲○○明知該處
    街道狹窄路旁停滿機車，乙○○騎乘機車在其車輛右方，如
    其將車輛靠右行駛，將導致在旁騎乘機車正依法執行職務之
    員警乙○○擦撞路旁機車而受傷，竟仍基於妨害公務之接續
    犯意，刻意將上開車輛靠右行駛，利用車輛車身壓迫機車行
    進空間，致乙○○所騎機車無處閃避而擦撞停放於路邊之機
    車，乙○○因而受有右腳踝鈍傷之傷害（丙○○、乙○○傷
    害部分均未據告訴），乙○○制止無效後以無線電回報值班
    台，適南勢派出所員警彭彥凱在附近執行路檢勤務，據報後
    騎乘警用機車前往攔截，在臺北縣中和市○○路○ 段119 巷
    內截獲甲○○所駕車輛，彭彥凱下車拔出配槍命令甲○○下
    車受檢，甲○○駕駛車輛企圖逃逸，彭彥凱因閃躲車輛不慎
    擊發槍枝，因而擊中車內乘客少年許○○（彭彥凱涉犯業務
    過失傷害部分另案偵辦中），甲○○以上揭強暴方法妨害員
    警執行公務後，因見許○○受傷，即讓車內乘客邱顯斌、羅
    之宇及王聖凱先行下車，欲駕車將許○○載往醫院救治，旋
    於同日晚間9 時許在臺北縣中和市○○路○ 段85巷口為警查
    獲，員警即將許○○送醫急救，並將甲○○帶回臺北縣政府
    警察局中和分局南勢派出所偵訊，因而查悉上情。
二、案經臺北縣政府警察局中和第一分局報請臺灣板橋地方法院
    檢察署檢察官偵查後起訴。
    理  由
一、按被告以外之人於審判外之陳述，雖不符刑事訴訟法第159
    條之1 至第159 條之4 之規定，而經當事人於審判程序同意
    作為證據，法院審酌該言詞陳述或書面陳述作成時之情況，
    認為適當者，亦得為證據。當事人、代理人或辯護人於法院
    調查證據時，知有第159 條第1 項不得為證據之情形，而未
    於言詞辯論終結前聲明異議者，視為有前項之同意，刑事訴
    訟法第159 條之5 定有明文。查本件被告甲○○於言詞辯論
    終結前，對於下述本院採為認定犯罪事實依據之各項證據之
    證據能力，均未聲明異議，復經本院於審理時逐一提示予被
    告表示意見，本院審酌該等證據之取得過程並無瑕疵，與本
    案待證事實間復具有相當之關聯性，以之為本案證據並無不
    當，自得採為本件認定事實之基礎，合先敘明。
二、上揭事實，業據被告甲○○於本院審理時坦承不諱，核與證
    人丙○○、乙○○、彭彥凱於警詢、偵查時之證述相述，復
    有診斷證明書2 份、臺北縣政府警察局受理案件紀錄表、車
    籍查詢資料、案件調查報告表及車輛、現場重現照片等件在
    卷可憑，上開補強證據，已足資擔保被告任意性自白之真實
    性，核與事實相合，本案事證明確，被告犯行堪以認定。
三、按刑法第135 條所定之「強暴」，係指一切有形之物理力之
    行使而言，不問其係對人或對物為之，均包括在內，並不限
    於對公務員身體直接實施暴力，凡以公務員為目標，而對物
    或他人實施暴力因而產生積極妨害公務員執行職務者均屬之
    ，此最高法院82年度台上字第608 號判決意旨、84年度台非
    字第333 號判決意旨可資參照，被告上揭所為，係犯刑法第
    135 條第1 項之妨害公務執行罪。被告於員警依法執行職務
    時，以上揭方式施強暴之數個舉動，時間、地點密接，係基
    於單一犯意接續進行，為接續犯。又刑法第135 條第1 項之
    妨害公務執行罪係侵害國家法益之犯罪，以保護國家公權力
    執行為目的，被告雖先後對數名執行公務之警員施以強暴，
    然侵害之國家法益相同，應僅論以單純一罪。爰審酌被告於
    員警依法執行盤查職務時施以強暴，其行為已危及值勤員警
    人身安全，所為影響社會秩序及公權力之執行，情節非輕，
    並審酌被告素行不佳、智識程度不高、犯後坦承犯行等一切
    情狀，量處如主文所示之刑，以示懲儆。
四、公訴意旨另以：除上揭論罪科刑部分外，被告甲○○並基於
    傷害他人身體之犯意，趁員警丙○○盤查不及注意時駕車左
    轉，使車輛車輪輾過丙○○右腳腳板，致丙○○受有右腳鈍
    傷之傷害，並於員警乙○○騎乘警用機車追趕時，刻意將車
    輛靠右行駛，利用車輛車身壓迫機車行進空間，使乙○○所
    騎機車擦撞停放於路邊之機車，致乙○○受有右腳踝鈍傷之
    傷害，因認被告此部分行為，尚涉有刑法第277 條第1 項之
    傷害罪嫌，且均與前揭妨害公務執行罪間有一行為觸犯數罪
    名之想像競合關係。惟：
  (一)按刑法第277 條第1 項之罪，須告訴乃論；告訴乃論之罪，
    其告訴應自得為告訴之人知悉犯人之時起，於6 個月內為之
    ；告訴乃論之罪，未經告訴者，應諭知不受理之判決，刑法
    第287 條前段及刑事訴訟法第237 條第1 項、第303 條分別
    定有明文。
  (二)查本件被告傷害犯行之被害人丙○○、乙○○均已於本院審
    理時證述並無提出本件傷害告訴等語明確（見本院98年10月
    13日審判筆錄第3 、4 、7 頁）。至被害人乙○○於偵查時
    雖曾表明「請依法處理」之話語（見偵查卷(二)第96頁），惟
    其於本院審理時對上開話語是否為提出傷害告訴一事，先證
    稱其告知檢察官請依法處理是要提出傷害告訴（見同筆錄第
    6 頁），旋改稱其當時並無明確行使告訴權之意（見同筆錄
    第7 頁），又改稱其當時有要提出傷害告訴之意（見同筆錄
    第8 頁），公訴人因其證詞反覆與之確認後，證人乙○○即
    稱因時間太久、有點忘記當初如何回答等語（見同筆錄第8
    頁），本院經核證人乙○○任職員警，就告訴權相關法律規
    定理應知悉，參以證人乙○○於本院審理時證述其執勤制作
    被害人筆錄時，就告訴與否會明確詢問被害人等語，是以證
    人之智識及工作經驗，要難認其稱「請依法處理」時確有行
    使告訴權之意，況告訴權之行使本質上為被害人之意思表示
    ，非臻明確不足以發生訴追之法律效果，觀諸前揭事證，尚
    不足認定被害人乙○○已明確表示訴追被告傷害犯行之意。
    綜上，本件尚難認定被害人丙○○、乙○○已對被告徐智皓
    提出傷害告訴，揆諸前開說明，此部分本應諭知不受理，惟
    公訴意旨認此部分與前開論罪科刑部分有想像競合之裁判上
    一罪關係，爰不另為不受理之諭知，併此敘明。
據上論斷，應依刑事訴訟法第299 條第1 項前段，刑法第135 條
第1 項，刑法施行法第1 條之1 第1 項、第2 項前段，判決如主
文。
本案經檢察官楊景舜到庭執行職務。
中    華    民    國    98    年    10    月    27    日
                  刑事第十六庭  法  官  陳正昇
以上正本證明與原本無異。
如不服本判決應於收受送達後10日內向本院提出上訴書狀，並應
敘述具體理由；其未敘述上訴理由者，應於上訴期間屆滿後20日
內向本院補提理由書（均須按他造當事人之人數附繕本）「切勿
逕送上級法院」
                                書記官  林文達
中    華    民    國    98    年    10    月    27    日
附錄本案論罪科刑法條全文
刑法第135條
對於公務員依法執行職務時，施強暴脅迫者，處 3 年以下有期徒
刑、拘役或 3 百元以下罰金。
意圖使公務員執行一定之職務或妨害其依法執行一定之職務或使
公務員辭職，而施強暴脅迫者，亦同。
犯前二項之罪，因而致公務員於死者，處無期徒刑或 7 年以上有
期徒刑；致重傷者，處 3 年以上、 10 年以下有期徒刑。


司法院資訊處製作；財團法人民間司法改革基金會備份。
